【裁判字號】    98,交訴,11
【裁判日期】    980429
【裁判案由】    業務過失致死
【裁判全文】
臺灣嘉義地方法院刑事判決              98年度交訴字第11號
公  訴  人  臺灣嘉義地方法院檢察署檢察官
被      告  己○○
上列被告因業務過失致死案件，經檢察官提起公訴（九十七年度
偵續字第一三號），本院判決如下：
    主    文
己○○從事業務之人，因業務上之過失致人於死，處有期徒刑柒
月，減為有期徒刑參月又拾伍日，如易科罰金，以新臺幣壹仟元
折算壹日。
    犯罪事實
一、己○○係福楹混凝土股份有限公司（下稱福楹公司）所僱用
    之司機，為從事駕駛業務之人。其於民國九十六年四月十五
    日上午，駕駛車牌號碼○八六—ＲＱ號自用曳引車，後掛車
    牌號碼○三—ＳＶ號自用半拖車，沿嘉義縣中埔鄉○○○○○路由東往西方向行駛，欲前往臺南縣安平港載運砂石，嗣
    於同日上午十時許，途經台一八線公路與國道三號高速公路
    南下匝道之交岔路口時，原應注意汽車行駛至交岔路口，轉
    彎車應讓直行車先行，而依當時天候晴、日間有自然光線、
    柏油路面、路面乾燥無缺陷、無障礙物等情形，於客觀上並
    無不能注意情事，竟疏未注意貿然左轉欲駛入國道三號南下
    交流道匝道，適有林傳盛騎乘車牌號碼ＦＶ六—八六九號重
    型機車，亦疏未注意車前狀況，沿台一八線公路對向由西向
    東駛至該交岔路口，致己○○所駕駛上開自用曳引車後掛之
    半拖車右後車輪右後角燈處與林傳盛騎乘之上開機車車頭發
    生碰撞，造成林傳盛受有顱骨骨折、缺氧性腦病變、蜘蛛網
    膜下腔出血及氣腦等傷害，經送醫急救後延至翌日凌晨一時
    二分許不治死亡。己○○於肇事後，在偵查機關尚不知何人
    為犯罪嫌疑人時，即駕車由國道三號公路白河交流道返回肇
    事現場，於九十六年四月十五日上午十時五十分許，主動向
    在現場處理之嘉義縣警察局中埔分局警員乙○○表示為其駕
    車肇事，而自首接受裁判，始悉上情。
二、案經己○○自首及臺灣嘉義地方法院檢察署檢察官自動檢舉
    偵查起訴。
    理    由
一、按被告以外之人於審判外之陳述，經當事人於審判程序同意
    作為證據，法院審酌該言詞陳述或書面陳述作成時之情況，
    認為適當者，亦得為證據。當事人、代理人或辯護人於法院
    調查證據時，知有第一百五十九條第一項不得為證據之情形
    ，而未於言詞辯論終結前聲明異議，視為有前項之同意，刑
    事訴訟法第一百五十九條之五定有明文。查本件認定事實所
    引用之陳述證據，經本院於審理時提示被告己○○表示無意
    見，迄於言詞辯論終結前亦未聲明異議，可認為同意作為證
    據，本院審酌該供述證據之取得過程並無瑕疵，與本案待證
    事實間復具有相當之關聯性，以之為本案證據尚無不當，自
    得採為證據，先予敘明。
二、訊據被告己○○雖對於上揭時間，駕駛上開自用曳引車，後
    掛自用半拖車，沿嘉義縣中埔鄉○○○○○路由東往西方向
    行駛，途經該公路與國道三號高速公路南下匝道之交岔路口
    時，與被害人林傳盛騎乘上開機車發生碰撞，致被害人傷重
    不治死亡等情供承不諱，惟矢口否認有何過失犯行，辯稱：
    案發當時確依左轉箭頭綠燈進行左轉，係被害人自行撞及其
    所駕曳引車後掛之半拖車右後方，其並無過失云云。惟查：
  (一)上開事實，業據被害人林傳盛之兄林勝郎於警詢（見相驗卷
    第八、九頁）、偵查（見相驗卷第三二頁）指訴綦明，並有
    道路交通事故現場圖（見相驗卷第一四頁）、道路交通事故
    調查報告表(一)(二)（見相驗卷第一五、一六頁）、現場照片（
    見相驗卷第一七至二二頁）在卷可參。而被害人因本件車禍
    受有顱骨骨折、缺氧性腦病變、蜘蛛網膜下腔出血及氣腦等
    傷害，經送醫急救後延至翌日凌晨一時二分許不治死亡等情
    ，亦經臺灣嘉義地方法院檢察署檢察官督同檢驗員相驗屬實
    ，製有相驗筆錄（見相驗卷第三○頁）、檢驗報告書（見相
    驗卷第三五至三七、三九、四○頁）及相驗屍體證明書（見
    相驗卷第三三頁）在卷足憑，並有財團法人天主教聖馬爾定
    醫院診斷證明書（見相驗卷第三八頁）在卷可參。
  (二)按汽車行駛至交岔路口，轉彎車應讓直行車先行，道路交通
    安全規則第一百零二條第一項第七款定有明文。詎被告竟疏
    於注意，於通過嘉義縣中埔鄉○○○○○路與國道三號高速
    公路南下匝道之交岔路口時，未讓直行車先行通過，即貿然
    左轉。被告雖辯稱：案發當時確依左轉箭頭綠燈進行左轉云
    云，惟被告於警詢供稱：「（你於多遠處看到左轉號誌？）
    我當時打左轉方向燈正在減速準備停等紅燈，在到達停止線
    前五公尺處見燈號變為左轉燈，我就加速左轉上高速公路」
    等語（見相驗卷第六頁），嗣於本院供稱：「我尚未到達路
    口時燈號是綠燈，我看到綠燈這時距離停止線約十、二十公
    尺遠，我到達路口停止線時燈號轉變為紅燈及左轉箭頭綠燈
    ，所以我才沒有停車只有放掉油門讓速度稍微變慢後就直接
    左轉」等語（見本院卷第三○頁）；「（你尚未左轉前要通
    過號誌，左轉箭頭綠燈前是什麼號誌？）圓形綠燈，我在尚
    未到達停止線的時候是圓形綠燈，到達時變成左轉箭頭綠燈
    」等語（見本院卷第一八三頁），其於警詢及本院就左轉箭
    頭綠燈前之號誌情形所述前後不一，即難遽信。且證人即車
    禍當時至現場處理之嘉義縣警察局中埔分局警員乙○○於偵
    查證稱：案發當時台一八線公路由東往西方向綠燈號誌有左
    轉箭頭綠燈及圓形綠燈，後來才將圓形綠燈改為直行箭頭綠
    燈等語（見第一三號偵查卷第八三、八四頁）；於本院證稱
    ：「（案發當時從東向西的號誌為何？）第一個號誌是圓形
    綠燈，第二個是黃燈，第三個是紅燈加上左轉箭頭綠燈，之
    後就又回到圓形綠燈一直循環」等語（見本院卷第八八、九
    ○、九一頁）；證人即車禍當時至現場處理之嘉義縣警察局
    中埔分局警員丁○○於本院證稱：「（被告事故現場號誌是
    圓形綠燈還是直行箭頭綠燈？是圓形綠燈」、「（該處號誌
    變換順序？）圓形綠燈後黃燈，再來是左轉箭頭綠燈加上紅
    燈，再來剩下紅燈，之後回到圓形綠燈依此循環」等語（見
    本院卷第一六五頁）；證人即嘉義縣交通局承辦人員辛○○
    於本院證稱：「（該號誌變成直行箭頭綠燈前號誌變換順序
    為何？）先走圓形綠燈，然後變黃燈之後是紅燈並同時亮左
    轉箭頭綠燈，之後左轉箭頭熄掉後再亮黃燈，之後亮單獨一
    個紅燈，再來就是圓形綠燈，一直循環」等語（見本院卷第
    一六○頁），證人乙○○、丁○○及辛○○均係依法執行公
    務之人員，且與被告並無宿怨，所為證詞應無偏頗之虞，自
    可採信，而綜觀上述證人乙○○、丁○○及辛○○關於台一
    八線公路由東往西方向號誌變換順序之證述雖略有出入，然
    均無被告所辯箭頭綠燈前為紅燈或圓形綠燈情形，是被告辯
    稱其係依左轉箭頭綠燈進行左轉云云，顯有疑義。又證人即
    當時騎乘機車搭載其妻甲○○在與被告同向車道後方之丙○○於本院證稱：其尚未通過台一八線公路由東往西方向號誌
    前，距離該號誌約二十公尺距離時，看到該號誌為圓形綠燈
    ，通過該號誌時亦為圓形綠燈，當時已經圓形綠燈好幾秒了
    ，其聽到碰撞聲時剛好騎到斑馬線旁邊等語（見本院卷第七
    五、七九、八○頁），證人丙○○與被告、被害人並不認識
    又無利害關係，當不至有偏頗一方之虞，其證言應可採信，
    復參酌證人丙○○於本院所繪製現場圖所示（見本院卷第九
    九頁），其聽到碰撞聲時，距離被害人機車倒地位置約有二
    十公尺（合計台一八線公路路寬），則依此推知車禍發生時
    被害人機車倒地位置與證人丙○○機車所停位置距離約二十
    公尺，參以證人丙○○於距離台一八線公路由東往西方向號
    誌前約二十公尺遠時，看見該號誌為圓形綠燈，可見被告通
    過該號誌時，應與證人丙○○通過時同為圓形綠燈。被告復
    於本院供承：通過台一八線公路由東往西方向號誌時，約五
    、六十公尺遠即看到被害人，當時被害人車速很快，沒有減
    速停車意思等語（見本院卷第一八二頁），則其既見被害人
    急駛前進，竟未讓被害人之直行車先行，因而肇事，被告對
    於本件車禍之發生，確有過失。況本件經送臺灣省車輛行車
    事故覆議鑑定委員會鑑定結果，亦認：肇事地路口若屬圓形
    綠燈條件下（可直行及左轉），則被告駕駛曳引車，行經號
    誌路口左轉時，未讓直行車先行，為肇事主因，被害人駕駛
    重機車，行經號誌路口未注意車前狀況，為肇事次因，有臺
    灣省車輛行車事故覆議鑑定委員會九十七年六月三日覆議字
    第○九七六二○二○二五號函在卷可參（見第一三號偵查卷
    第六○頁）。又被害人因本件車禍而死亡，被告之過失行為
    ，與被害人之死亡結果間，顯具有相當因果關係。雖被害人
    同有未注意車前狀況之過失，仍無法解免被告過失之責。
  (三)起訴意旨雖認被告亦有以時速九十公里以上高速駕車因而肇
    事致被害人死亡之過失，惟被告左轉前係行駛於台一八線公
    路內側車道乙節，業據證人丙○○（見本院卷第七六頁）及
    證人即當時尾隨被告後方駕車前進之被告同事庚○○（見本
    院卷第六八頁）於本院證述明確，則以被告所駕自用曳引車
    後掛自用半拖車之龐大車身且由內側車道左轉情形下，時速
    欲達九十公里以上，實有困難。檢察官雖以卷附嘉義縣消防
    局案件派遣令（見第一三號偵查卷第五八頁）所示證人丙○○之妻甲○○之報案時間為九十六年四月十五日上午十時十
    二分二十三秒，參以證人丙○○、甲○○於偵查均證稱：看
    到車禍與報案時間相隔約二分鐘等語（見第一三號偵查卷第
    五○頁），故認以其報案時間回溯二分鐘即九十六年四月十
    五日上午十時十分起至同日上午十時十二分二十三秒期間為
    本件車禍發生時間，且由被告車上行車紀錄器取出之行車紀
    錄紙送請樺崎實業股份有限公司分析結果，認被告於九十六
    年四月十五日上午十時九分六秒起至同日上午十時十三分五
    十一秒間之時速均達九十公里以上，有該公司出具之行車紀
    錄紙分析報告書在卷可參（見第一三號偵查卷第二九、三○
    頁），是認被告係以時速九十公里以上高速駕車肇事而有過
    失，然被告所駕上開自用曳引車車內所裝設之行車紀錄器上
    時間是否正確，並無證據可供參酌，則依裝填於該行車紀錄
    器中之行車紀錄紙所為分析結果，即難謂正確。況參酌上開
    行車紀錄紙分析報告書所載內容，被告於九十六年四月十五
    日上午十時九分六秒前之車速均未達時速九十公里以上，竟
    於左轉未進入匝道入口前之車速可達時速九十公里以上，亦
    有疑問。是以，起訴意旨關於被告此部分之過失行為之記載
    ，尚有誤會，併此敘明。
  (四)綜上所述，本案事證明確，被告所辯無非事後卸責之詞，尚
    無足採，其過失致人於死犯行堪以認定。
三、被告係福楹公司所僱用之司機，為從事駕駛業務之人，核其
    所為，係犯刑法第二百七十六條第二項之業務過失致人於死
    罪。另被告於本件車禍肇事後，在偵查機關尚不知何人為犯
    罪嫌疑人時，即駕車由國道三號公路白河交流道返回肇事現
    場，於同日十時五十分許，主動向在現場處理之嘉義縣警察
    局中埔分局警員乙○○表示為其駕車肇事，業據被告供述在
    卷，並經證人乙○○於本院證述無訛（見本院卷第九二、九
    三頁），復有嘉義縣警察局道路交通事故肇事人自首情形紀
    錄表（見相驗卷第二五頁）及證人乙○○製作之職務報告（
    見第一三號偵查卷第七九頁）在卷足憑，參以被告事後並未
    逃避偵審之事實，應認本件被告合於自首之要件，爰依刑法
    第六十二條前段之規定減輕其刑。爰審酌被告係國中畢業之
    智識程度，其就本次車禍之過失程度，造成被害人死亡之結
    果，被害人就本件車禍本身亦有過失，且被告已於偵查中與
    被害人家屬成立調解，願與福楹公司共賠償新臺幣（下同）
    四百五十九萬元（含強制汽車責任保險給付），有嘉義縣竹
    崎鄉調解委員調解書在卷可參（見第七九二○號偵查卷第二
    二頁），復參酌被害人之父戊○○於本院陳稱福楹公司已賠
    償被害人家屬四百萬元，被告名下房屋遭法拍賣得二十七萬
    元等一切情狀，量處如主文所示之刑。再按犯罪在中華民國
    九十六年四月二十四日以前者，除本條例另有規定外，依下
    列規定減刑：一、死刑減為無期徒刑。二、無期徒刑減為有
    期徒刑二十年。三、有期徒刑、拘役或罰金，減其刑期或金
    額二分之一，中華民國九十六年罪犯減刑條例第二條第一項
    定有明文。查被告本案犯罪時間在中華民國九十六年四月二
    十四日以前，復無不得減刑之例外情形，自合於上開條例第
    二條第一項第三款之規定，應減其宣告刑二分之一，並依同
    條例第九條規定諭知易科罰金之標準。
據上論斷，應依刑事訴訟法第二百九十九條第一項前段，刑法第
二百七十六條第二項、第六十二條前段、第四十一條第一項前段
，刑法施行法第一條之一第一項、第二項前段，中華民國九十六
年罪犯減刑條例第二條第一項第三款、第七條、第九條，判決如
主文。
本案經檢察官廖俊豪到庭執行職務。
中    華    民    國    98    年    4     月    29    日
                    交通法庭    審判長法  官  陳仁智
                                      法  官  劉瓊雯
                                      法  官  鄭雅文
以上正本證明與原本無異。
如不服本判決應於判決送達後十日內向本院提出上訴書狀，並應
敘述具體理由；其未敘述上訴理由者，應於上訴期間屆滿後二十
日內向本院補提理由書（均須按他造當事人之人數附繕本）「切
勿逕送上級法院」。告訴人或被害人如對於本判決不服者，應具
備理由請求檢察官上訴，其上訴期間之計算係以檢察官收受判決
正本之日期為準。
中    華    民    國    98    年    4     月    29    日
                                      書記官  鄭翔元
附錄論罪科刑法條：
刑法第二百七十六條第二項
從事業務之人，因業務上之過失犯前項之罪者，處五年以下有期
徒刑或拘役，得併科三千元以下罰金。


司法院資訊處製作；財團法人民間司法改革基金會備份。
